【裁判字號】    98,財管,64
【裁判日期】    981120
【裁判案由】    選任遺產管理人
【裁判全文】
臺灣板橋地方法院民事裁定              98年度財管字第64號
聲  請  人  新利資產管理股份有限公司
法定代理人  剛川秀毅
非訟代理人  丙○○
上列聲請人聲請對被繼承人乙○○選任遺產管理人事件，本院裁
定如下：
    主    文
選任甲○○（男、民國○○年○○月○○日生、身分證統一編號：Ｚ00
0000000 號、籍設台北市○○區○○路二段366 巷13弄5 號）為
被繼承人乙○○（男、民國○○年○ 月○○日生、身分證統一編號：
Ｚ000000000 號、生前籍設台北縣鶯歌鎮○○街109 號4 樓）之
遺產管理人。
程序費用由被繼承人乙○○之遺產負擔。
    理    由
一、按繼承開始時，繼承人之有無不明，而無親屬會議或親屬會
    議未於1 個月內選定遺產管理人者，利害關係人或檢察官得
    聲請法院選任遺產管理人，並由法院依公示催告程序，定6
    個月以上之期限，公告繼承人，命其於期限內承認繼承；又
    被繼承人之所有繼承人均拋棄其繼承權者，亦準用關於無人
    承認繼承之規定，民法第1177條、第1178條第2 項、第1176
    條第6 項定有明文。
二、本件聲請意旨略以：被繼承人乙○○（男、民國○○年○ 月○○
    日生、身分證統一編號：Ｚ000000000 號、生前籍設台北縣
    鶯歌鎮○○街109 號4 樓）已於民國94年9 月10日死亡，其
    各順序之繼承人均聲明拋棄繼承，因此被繼承人並無繼承人
    繼承其財產。而台灣土地銀行股份有限公司係被繼承人之債
    權人，嗣該公司轉讓該筆債權予聲請人，故聲請人已繼受該
    公司之地位，為被繼承人之債權人兼抵押權人，就本案有利
    害關係。又聲請人與被繼承人間之債權債務關係，已因遺產
    管理人遲未選任而懸而未決，不僅聲請人之債權恐因無法獲
    償致權益受損外，如此所增加之利息及違約金亦對其他債務
    人不利，為期合法順利處分被繼承人之財產以清償債務，並
    保護無人繼承之財產，爰以利害關係人之身分，依民法第11
    77條及第1178條第1 項、第2 項之規定，請鈞院准予裁定選
    任代書甲○○為被繼承人之遺產管理人等語。
三、本件聲請人主張之前揭事實，業據提出被繼承人之繼承系統
    表、除戶戶籍謄本、戶籍謄本、本院96年5 月18日板院輔家
    科春殷字第23899 號函影本、債權讓與證明書影本、借據影
    本為證，復經本院依職權調閱本院94年度繼字第1853號、94
    年度繼字第1854 號 、94年度繼字第2053號拋棄繼承事件卷
    宗查明屬實，自應認聲請人所述情節為真實。從而，本院認
    聲請人以利害關係人身分，聲請選任被繼承人乙○○之遺產
    管理人，核與首揭規定尚無不合。再聲請人聲請選任甲○○
    為被繼承人乙○○之遺產管理人，並據提出甲○○之願任同
    意書、身分證影本、考試院考試及格證書影本、考試院檢覈
    及格證書影本、台北市地政士公會會員證書影本、臺北市地
    政士開業執照影本各1 件為憑。本院審酌甲○○領有土地登
    記專業代理人考試及格證書，並已執業多年，其對於遺產管
    理之相關法令應具有專業知識，認其對遺產情況之瞭解得較
    深入，且就遺產管理人職務之遂行，有所助益，不致有利害
    偏頗之虞，為保障債權人之利益及期程序之公正、公信起見
    ，本院認選任甲○○為被繼承人乙○○之遺產管理人，應屬
    適當。
四、末查，被繼承人周錦雄之繼承人既均拋棄繼承或死亡，其遺
    產依民法第1176條第6 項準用關於無人承認繼承之規定，依
    同法第1185條規定，於清償債權並交付遺贈物後，如有賸餘
    ，應歸屬國庫，附此敘明。
五、依非訟事件法第157 條，裁定如主文。
中    華    民    國    98    年    11    月    20    日
                  家事法庭  法  官  古秋菊
以上正本係照原本作成
如對本裁定抗告須於裁定送達後10日內向本院提出抗告狀
中    華    民    國    98    年    11    月    20    日
                            書記官  利海強


司法院資訊處製作；財團法人民間司法改革基金會備份。
